【裁判字號】    98,訴,3985
【裁判日期】    990121
【裁判案由】    毒品危害防制條例
【裁判全文】
臺灣板橋地方法院刑事判決              98年度訴字第3985號
公  訴  人  臺灣板橋地方法院檢察署檢察官
被      告  甲○○
上列被告因違反毒品危害防制條例案件，經檢察官提起公訴（98
年度毒偵字第6240號），本院依簡式審判程序，判決如下：
    主  文
甲○○施用第一級毒品，累犯，處有期徒刑拾月，扣案之海洛因
捌包（合計淨重拾貳點捌壹公克）均沒收銷燬之，包裝上開海洛
因之外包裝袋捌只、撈用吸管貳支、電子磅秤壹臺及分裝袋陸拾
捌只均沒收；又施用第二級毒品，累犯，處有期徒刑伍月，扣案
之吸食器壹組、玻璃球壹個、撈用吸管貳支、電子磅秤壹臺及分
裝袋陸拾捌只均沒收；應執行有期徒刑壹年壹月，扣案之海洛因
捌包（合計淨重貳點捌壹公克）均沒收銷燬之，包裝上開海洛因
之外包裝袋捌只、吸食器壹組、玻璃球壹個、撈用吸管貳支、電
子磅秤壹臺及分裝袋陸拾捌只均沒收。
    事  實
一、甲○○：(一)於民國89年間，因施用毒品案件，經本院裁定送
    觀察、勒戒後，認無繼續施用毒品傾向，於89年2 月18日執
    行完畢釋放出所，復經臺灣板橋地方法院檢察署檢察官以89
    年度毒偵字第1041號為不起訴處分確定；(二)於同年間，又因
    施用毒品案件，經本院以89年度毒聲字第5935號裁定送觀察
    、勒戒後，認無繼續施用毒品傾向，於89年10月26日執行完
    畢釋放出所，復經臺灣板橋地方法院檢察署檢察官以89年度
    毒偵緝字第1180號為不起訴處分確定；(三)於90年間，因施用
    毒品案件，經本院以90年度毒聲字第79號裁定令入戒治處所
    施以強制戒治，復經本院以90年度毒聲字第4572號裁定停止
    戒治，而於90年12月28日停止戒治，所餘期間交付保護管束
    ，於91年6 月8 日保護管束期滿，強制戒治執行完畢；此部
    分施用毒品犯行，並經本院以90年度訴字第1129號判決分別
    判處有期徒刑6 月、3 月，應執行有期徒刑8 月確定，送監
    執行於92年2 月17日縮刑期滿執行完畢；(四)於前開(三)所示之
    強制戒治執行完畢釋放後5 年內之93年間，再犯施用毒品案
    件，經本院以93年度訴字第67號判決分別判處有期徒刑9 月
    、8 月確定；(五)於93年間，因違反槍砲彈藥刀械管制條例案
    件，經本院以93年度訴字第2234號判決判處有期徒刑8 月，
    併科罰金新臺幣50,000元，如易服勞役，以銀元300 元即新
    臺幣900 元折算1 日確定；(六)於95年間，因違反槍砲彈藥刀
    械管制條例案件，經臺灣高等法院以95年度上訴字第1780號
    判決判處有期徒刑1 年6 月，併科罰金新臺幣50,000元，如
    易服勞役，以新臺幣1,000 元折算1 日確定；上開(四)至(六)所
    示之數罪刑，復經臺灣高等法院以96年度聲減字第1524號裁
    定依序減為有期徒刑4 月又15日、4 月、4 月併科罰金新臺
    幣25,000元、有期徒刑9 月併科罰金新臺幣25,000元，應執
    行有期徒刑1 年8 月，併科罰金新臺幣50,000元，如易服勞
    役，以新臺幣1,000 元折算1 日確定，送監執行於96年9 月
    3 日縮刑期滿執行完畢；(七)於97年間，因三犯施用毒品案件
    ，經臺灣桃園地方法院以97年度審訴字第1389號判決判處有
    期徒刑1 年2 月確定；(八)於98年間，因四犯施用毒品案件，
    經本院以98年度訴字第760 號判決分別判處有期徒刑8 月、
    4 月，應執行期徒刑10月確定；(九)於同年間，因五犯施用毒
    品案件，經本院以98年度訴字第2746號判決分別判處有期徒
    刑9 月、5 月，應執行有期徒刑1 年確定；(十)於同年間，因
    偽造文書案件，經本院98年度簡字第6201號判決判處有徒刑
    5 月確定（前揭(七)至(十)所示之數罪刑，現經送監接續執行）
    。詎其猶不知悔改，復基於施用第一級毒品海洛因之犯意，
    於98年8 月25日上午某時許，在臺北縣三峽鎮○○路367 巷
    1 弄12號2 樓，將第一級毒品海洛因摻入香菸內點燃吸食之
    方式，施用第一級毒品海洛因1 次；又將第二級毒品甲基安
    非他命置於吸食器玻璃球上，用火燒烤吸聞所生煙霧之方式
    ，施用第二級毒品甲基安非他命1 次；旋於同日16時40分許
    ，在上址為警查獲，並扣得其所有而供其施用第一級毒品所
    用之海洛因8 包（合計淨重2.81公克）、供其施用第二級毒
    品所用之吸食器1 組、玻璃球1 個及供其施用、預備施用第
    一、二級毒品所用之撈用吸管2 支、電子磅秤1 臺、分裝袋
    68只，且經採集其尿液送驗，始悉上情。
二、案經臺北縣政府警察局三峽分局報告臺灣板橋地方法院檢察
    署檢察官偵查起訴。
    理  由
一、本案被告甲○○所犯係死刑、無期徒刑、最輕本刑為3 年以
    上有期徒刑或高等法院管轄第一審案件以外之罪，其於準備
    程序中就被訴事實為有罪之陳述，經本院告知簡式審判程序
    之旨，並聽取檢察官、被告之意見後，經合議庭裁定由受命
    法官獨任進行簡式審判程序，合先敘明。
二、上揭犯罪事實，業據被告於本院審理時坦承不諱，且被告為
    警查獲後所排放之尿液，經採樣送請臺灣檢驗科技股份有限
    公司，先以EIA 酵素免疫分析法初步檢驗，再以GC/MS 氣相
    層析質譜儀法確認檢驗，均呈鴉片類（嗎啡）及甲基安非他
    命陽性反應之情，有該公司98年9 月9 日濫用藥物檢驗報告
    1 紙在卷足參（見偵查卷第74頁），此外，並有查獲照片4
    幀在卷可佐（見偵查卷第34至35頁）及被告所有而供其施用
    第一級毒品所用之海洛因8 包（合計淨重2.81公克）、供其
    施用第二級毒品所用之吸食器1 組、玻璃球1 個及供其施用
    、預備施用第一、二級毒品所用之撈用吸管2 支、電子磅秤
    1 臺、分裝袋68只扣案可資佐證，而前開扣案之海洛因，經
    送請法務部調查局鑑定，確含第一級毒品海洛因成分，合計
    淨重2.81公克之情，有該局98年9 月18日調科壹字第098230
    254 號毒品鑑定書1 紙佐卷可考（附於本院卷），足認被告
    自白與事實相符，堪以採信。
三、按毒品危害防制條例係於92年7 月9 日修正公布，自93年1
    月9 日施行，其中第20條、第23條將施用毒品之刑事處遇程
    序，區分為「初犯」及「5 年內再犯」、「5 年後再犯」。
    依其立法理由之說明：「初犯」，經觀察、勒戒或強制戒治
    後，應為不起訴處分或不付審理之裁定；經觀察、勒戒或強
    制戒治執行完畢釋放後，「5 年內再犯」者，因其再犯率甚
    高，原實施之觀察、勒戒及強制戒治既已無法收其實效，爰
    依法追訴或裁定交付審理。至於經觀察、勒戒或強制戒治執
    行完畢釋放後，「5 年後再犯」者，前所實施之觀察、勒戒
    或強制戒治已足以遮斷其施用毒品之毒癮，為期自新及協助
    其斷除毒癮，仍適用「初犯」規定，先經觀察、勒戒或強制
    戒治之程序。從而依修正後之規定，僅限於「初犯」及「5
    年後再犯」二種情形，始應先經觀察、勒戒或強制戒治程序
    。倘被告於5 年內已再犯，經依法追訴處罰，縱其第三次（
    或第三次以上）再度施用毒品之時間，在初犯經觀察、勒戒
    或強制戒治執行完畢釋放5 年以後，已不合於「5 年後再犯
    」之規定，且因已於「5 年內再犯」，顯見其再犯率甚高，
    原實施觀察、勒戒或強制戒治，已無法收其實效，即應依該
    條例第10條處罰（最高法院95年第7 次刑事庭會議決定要旨
    可參）。查被告有如事實一之(三)、(四)所示之強制戒治執行完
    畢及於該強制戒治執行完畢5 年內再犯施用毒品犯行，經法
    院判處罪刑確定等情，有臺灣高等法院被告前案紀錄表在卷
    可稽，被告既曾於強制戒治執行完畢釋放後「5 年內再犯」
    施用毒品犯行，且經法院判處罪刑確定，又六犯本案施用第
    一、二級毒品之犯行，自非屬毒品危害防制條第20條第3 項
    所定「5 年後再犯」之情形。是被告於5 年後六犯本案施用
    第一、二級毒品之罪，事證明確，應依法論科。
四、查海洛因、甲基安非他命係毒品危害防制條例第2 條第2 項
    第1 款、第2 款所稱之第一、二級毒品。核被告施用第一級
    毒品海洛因、第二級毒品甲基安非他命之行為，係犯同條例
    第10條第1 項之施用第一級毒品罪及同條第2 項之施用第二
    級毒品罪。被告施用第一、二級毒品前後，分別持有第一、
    二級毒品之低度行為，皆為施用之高度行為所吸收，均不另
    論罪。又被告有如事實一之(四)至(六)所示之犯罪科刑及執行情
    形，有臺灣高等法院被告前案紀錄表在卷可稽，其於上開有
    期徒刑執行完畢後5 年內，故意再犯本案有期徒刑以上之二
    罪，均為累犯，皆應依刑法第47條第1 項之規定，加重其刑
    。被告所犯上開二罪間，犯意各別，罪名互異，應分論併罰
    。爰審酌被告前因施用毒品，獲得不起訴處分之寬典，並經
    法院判處罪刑，仍無法戒絕毒癮，再次漠視法令禁制而犯本
    罪，惟其施用毒品所生危害，實以自戕身心健康為主，對於
    他人生命、身體、財產等法益，尚無明顯而重大之實害，兼
    衡其犯罪後坦承犯罪，已知悔悟及檢察官具體求處有期徒刑
    1 年、8 月，並請求定應執行有期徒刑1 年6 月，尚屬過重
    等一切情狀，分別量處如主文所示之刑，並合併定其應執行
    刑，以示懲儆。
五、扣案之海洛因8 包（合計淨重2.81公克），係查獲之第一級
    毒品，不問是否屬於被告所有，應依毒品危害防制條例第18
    條第1 項前段之規定，沒收銷燬之。又包裝上開海洛因之外
    包裝袋共8 只（並非不可與毒品分離，係用於包裹毒品，防
    止其裸露、潮濕，便於攜帶施用）、吸食器1 組、玻璃球1
    個、撈用吸管2 支、電子磅秤1 臺、分裝袋68只分別係被告
    所有而分別供其施用、預備施用第一、二級毒品所用之物，
    業據被告於本院審理時供明在卷，併依刑法第38條第1 項第
    2 款之規定，宣告沒收。
據上論斷，應依刑事訴訟法273 條之1 第1 項、第299 條第1 項
前段，毒品危害防制條例第10條第1 項、第2 項、第18條第1 項
前段，刑法第11條前段、第47條第1 項、第38條第1 項第2 款、
第51條第5 款，判決如主文。
本案經檢察官高智美到庭執行職務。
中    華    民    國    99    年    1     月    21    日
                  刑事第十九庭  法  官  鄧雅心
以上正本證明與原本無異。
如不服本判決應於收受判決後10日內向本院提出上訴書狀，並應
敘述具體理由。其未敘述上訴理由者，應於上訴期間屆滿後20日
內向本院補提理由書（均須按他造當事人之人數附繕本）「切勿
逕送上級法院」。
                                書記官  王小芬
中    華    民    國    99    年    1     月    21    日
附錄本案論罪科刑法條
毒品危害防制條例第十條
施用第一級毒品者，處六月以上五年以下有期徒刑。
施用第二級毒品者，處三年以下有期徒刑。

司法院資訊處製作；財團法人民間司法改革基金會備份。
